臺灣高等法院高雄分院刑事判決　　　　96年度上訴字第1034號
上　訴　人
即　被　告　甲○○
上列上訴人因違反毒品危害防制條例案件，不服臺灣高雄地方法
院95年度訴字第4420號中華民國96年4 月12日第一審判決（起訴
案號：臺灣高雄地方法院檢察署95年度毒偵字第8102號），提起
上訴，本院判決如下：
    主  文
上訴駁回。
    事實及理由
一、本案經本院審理結果，認第一審判決認事用法及量刑均無不
    當，應予維持，並引用第一審判決書記載之事實、證據及理
    由（如附件）。
二、被告上訴意旨略以：伊有長期吃治療肌肉疼痛藥物，驗尿之
    前有到藥局拿藥，伊確無施用海洛因云云。惟本院於準備程
    序時已諭知被告應陳報其所稱藥局負責人之姓名、地址到院
    以實其說（見本院卷第29頁）。被告迄至本院辯論終結前均
    未能陳報其所稱購買藥物藥局之確實名稱、地址、負責人之
    姓名等事項，以供本院傳喚；且於本院審理時又無正當理由
    未到庭陳述其究於何時向何藥局購買何項藥物，並於何時服
    用及提供其所服用之藥物以供相關鑑驗單位鑑驗，是被告空
    言服用藥物，未施用海洛因云云，顯屬飾卸之詞，不足採信
    。本件事證明確，被告上開施用第一級毒品海洛因之犯行，
    應堪認定。從而，本件原審認事用法均無不合，量刑亦屬妥
    適。被告上訴意旨空言否認犯罪，指摘原判決不當，為無理
    由，應予駁回。
三、被告經合法傳喚，無正當理由不到庭，爰不待其陳述，逕行
    判決。
四、據上論斷，應依刑事訴訟法第368 條、第371 條、第373 條
    ，判決如主文。
本案經檢察官許月雲到庭執行職務。
中　　華　　民　　國　　96　　年　　6 　　月　　29　　日
                  刑事第四庭    審判長法  官  蕭權閔
                                      法  官  陳吉雄
                                      法  官  林水城
以上正本證明與原本無異。
如不服本判決應於收受本判決後10日內向本院提出上訴書狀，其
未敘述上訴理由者，並得於提起上訴後10日內向本院補提理由書
狀（均須按他造當事人之人數附繕本）「切勿逕送上級法院」。
中　　華　　民　　國　　96　　年　　6 　　月　　29　　日
　　　　　　　　　　　　　　　　　　　書記官  吳新貞
附錄本件判決論罪科刑法條：
毒品危害防制條例第10條第1項
施用第一級毒品者，處 6 月以上 5 年以下有期徒刑。
附件：
臺灣高雄地方法院刑事判決　　　　　　　95年度訴字第4420號
公　訴　人　臺灣高雄地方法院檢察署檢察官
被　　　告　甲○○
上列被告因違反毒品危害防制條例案件，經檢察官提起公訴（95
年度毒偵字第8102號），本院判決如下：
    主  文
甲○○施用第一級毒品，累犯，處有期徒刑捌月。
    事  實
一、甲○○前曾因偽造文書案件，經台灣台中地方法院92年度訴
    字第2760號判決判處有期徒刑3 月、3 月，應執行有期徒刑
    5 月確定，於民國94年5 月2 日執行完畢。又曾因施用毒品
    ，經依台灣苗栗地方法院89年度毒聲字第1895、1971號裁定
    執行觀察勒戒、強制戒治，於92年8 月3 日強制戒治完畢。
    詎其仍未戒除毒品，於強制戒治期滿後5 年內，復基於施
    用第一級毒品海洛因之犯意，於95年9 月12日下午4 時許採
    尿回溯96小時內之某時，在不詳地點，以不詳方式，施用第
    一級毒品海洛因1 次。嗣於同年9 月12日下午1 時許，經警
    持搜索票前往高雄縣美濃鎮竹山溝4 號進行搜索，經甲○○
    同意後採集其尿液送鑑，結果呈海洛因代謝物嗎啡陽性反應
    ，始悉上情。
二、案經高雄市政府警察局三民第一分局報告臺灣高雄地方法院
    檢察署檢察官偵查起訴。
    理  由
一、訊據被告甲○○矢口否認有何施用海洛因犯行，辯稱：伊在
    採尿前一週內，曾因病服用藥物云云，經查：
１、被告於95年9 月12日下午4 時許同意採尿，該尿液經高雄市
    立凱旋醫院以酵素免疫分析初步檢驗，復以氣象層析質譜儀
    法確認檢驗鑑定結果，均係呈嗎啡陽性反應，分別有該院95
    年9 月22日濫用藥物尿液檢驗報告1 紙在卷可稽。
２、按尿液檢驗結果之正確性受到諸多因素之影響，如檢體簽收
    、處理、分析、文件處理及各檢體驗單位所訂定之CUTOFFVA
    -LUE（或閾值）不同等，均會影響到最後結果之判讀，目前
    尿液中煙毒之檢驗方法分述如下：一般實驗室接到尿液煙毒
    檢驗申請時，第一步驟為利用免疫分析法做初步篩檢，如篩
    檢濃度小於CUTOFFVALUE 即判讀為陰性反應；如篩檢濃度大
    於CUTOFFVALUE ，則必須進一步做確認試驗，確認試驗方法
    之原理須異於篩檢方法之原理，確認試驗方法目前國內常用
    的方法計有免疫學分析法、TOXI-LAB（毒物層析法）、GC（
    氣體色層分析法）、GC/MS （氣體層析質譜儀分析法），依
    各實驗單位設備不同，選用方法而有不同，其精密度依次為
    GC/MS 優於GC優於TOXI-LAB。再者，所謂「氣相層析質譜儀
    」包括「氣相層析儀」及「質譜儀」二部分，在「氣相層析
    儀」部分，其方法為將物質氣化後，再經分析管分離，由於
    各種物質之沸點及對管柱之吸附力不同，在經過檢測器（de
    tector）測定後，表現出不同的滯留時間（retension time
    ），利用滯留時間來判定是何種物質；而「質譜儀」部分為
    檢測器，能將物質撞擊成碎片，記錄其質譜圖，因每個化合
    物之鍵結能力不同，故不同之物質會有其特定之質譜圖，因
    此在物質之判斷上有若指紋鑑定，因此，理論上如果扣除人
    為因素（例如檢體之間的污染）不予列計者，氣相層析質譜
    儀之精確度接近百分之百。本件採尿送鑑之過程，係在採尿
    前由被告親自檢視集尿瓶內乾淨無異物及異味，並親自採集
    尿液後，封捺指印於瓶蓋，有警詢筆錄可憑（見警卷第8 頁
    背面）。是以，本件扣案尿液確屬被告所有，並無遭其他尿
    液污染之情，並無疑義。應可扣除人為因素及偽陽性反應之
    情形。
３、被告尿液經本院依職權送請高雄醫學大學附設中和紀念醫院
    （下稱高醫）檢驗結果雖呈嗎啡陰性反應，並有該院96 年2
    月6 日9602-15 濫用藥物尿液檢驗報告可憑。然尿液採集後
    其毒品濃度會衰減，有法務部調查局調科壹字第0926234152
    0 號函在卷足參，被告尿液2 次檢驗先後時間相距約4 月，
    本有可能因此導致第2 次檢驗之結果略低於前次之情形，且
    相較於凱旋醫院之檢驗結果，高醫檢出之嗎啡濃度亦僅下降
    43ng/ml ，故應係尿液毒品濃度衰減所致，尚不得僅以高醫
    鑑驗結果遽為有利被告之認定。
４、被告雖辯稱：尿液呈嗎啡陽性反應，係服用藥物所致云云，
    並提出重安醫院、明道醫院之診斷證明書茲為憑據，然上開
    診斷書，分別記載被告於95年10月27日起、同年10月30日到
    院就診，有診斷證明書可憑（見本院卷第42、43頁），均係
    被告採尿時間（95年9 月12日）之後，被告所辯顯屬無據。
    又經本院詢問其就診時間係在採尿時間之後，始改稱係服用
    在藥房購買之藥物，尚有藥物留存云云，被告翻異前詞，顯
    屬臨訟卸責之詞，不足採信。
５、又參諸文獻Clarke’s Isolation andIndentification of
    Drugs 乙書第二版記述：施用海洛因後24小時內經由尿液排
    出之量可達使用劑量之80％，其於尿液中排出之最長時限，
    受施用劑量、施用方式、個人體質及其代謝情況等因素影響
    ，因個案而異，一般可檢出之最長時間為海洛因服用後2 至
    4 天，此有行政院衛生署管制藥品管理局（下稱管制藥品管
    理局）91年10月3 日管檢字第110436號函可參，是被告有於
    前揭為警採尿前96小時內，分別施用第一級毒品海洛因之犯
    行。至檢察官雖以上開為警採尿前回溯24小時內之某時，為
    認定被告施用第一級毒品海洛因之犯罪時間，然依前揭行政
    院衛生署管制藥品管理局之函釋說明，一般可檢出施用海洛
    因之時間最長為4 天，是故，本件被告既否認犯行，無從比
    對其自白以佐證犯罪之時點，自不宜將被告施用毒品之犯行
    限縮於為警採尿前之24小時內，以免有所疏漏，附此敘明。
４、綜上，被告所辯，顯無足採，事證明確，其施用海洛因之犯
    行，應可認定，應依法論科。
５、被告前曾因施用毒品違反毒品危害防制條例案件，經依台灣
    苗栗地方法院89年度毒聲字第1895、1971號裁定執行觀察勒
    戒、強制戒治，於92年8 月3 日強制戒治完畢，有臺灣高等
    法院被告前案紀錄表在卷可稽，其於強制戒治執行完畢後5
    年內，再為本次施用毒品犯行，應依法論科。
四、按海洛因為毒品危害防制條例第2 條第2 項第1 款所規定之
    第一級毒品，是核被告所為，係犯同條例第10條第1 項之施
    用第一級毒品。其施用第一級毒品前後持有毒品之低度行為
    ，為其施用毒品之高度行為所吸收，不另論罪。被告前曾因
    偽造文書案件，經台灣台中地方法院92年度訴字第2760號判
    決判處有期徒刑3 月、3 月，應執行有期徒刑5 月確定，於
    94年5 月2 日執行完畢，有臺灣高等法院被告前案紀錄表在
    卷可稽，其受有期徒刑執行完畢後，於5 年以內再故意犯本
    件有期徒刑以上之罪，為累犯，應依刑法第47條第1 項之規
    定，加重其刑。爰審酌被告前因毒品危害防制案件，經觀察
    勒戒、強制戒治，且曾於90年間因施用毒品案件經法院判處
    有期徒刑，並執行完畢，詎其仍未能徹底戒絕毒品，顯見其
    無戒毒悔改之意，犯後未坦承犯行，難見悔意，惟念其施用
    毒品僅自戕一己之身體健康，尚未對他人造成危害，且本件
    施用毒品犯行僅有1 次等一切情狀，量處如主文所示之刑。
    扣案針筒3 支，經鑑定後係呈第4 級管制藥品原料藥毒品麻
    黃鹼而無海洛因陽性反應，有高醫95年12月29日0000-000、
    0000-000、0000-000號檢驗報告可稽，又無證據係供被告施
    用毒品所用，爰不另為沒收之諭知，附此敘明。
據上論斷，應依刑事訴訟法第299 條第1 項前段，毒品危害防制
條例第10條第1 項，刑法第11條前段、第47條第1 項，判決如主
文。
本案經檢察官葉淑文到庭執行職務。
中　　華　　民　　國　　96　　年　　4 　　月　　12　　日
                  刑事第一庭    審判長法  官  陳明富
                                      法  官  方百正
                                      法　官  陳宛榆
以上正本證明與原本無異。
如不服本判決，應於判決送達後10日內，向本院提出上訴狀。
                                      書記官  劉甄庭
中　　華　　民　　國　　96　　年　　4 　　月　　12　　日
附錄本判決論罪之法條
毒品危害防制條例第10條
施用第一級毒品者，處 6 月以上 5 年以下有期徒刑。
施用第二級毒品者，處 3 年以下有期徒刑。
